【裁判字號】    98,竹勞小,10
【裁判日期】    990106
【裁判案由】    給付薪資
【裁判全文】
臺灣新竹地方法院民事小額判決        98年度竹勞小字第10號
    原      告  乙○○
    即反訴被告
    被      告  鮮喝水製造廠股份有限公司
    即反訴被告
    法定代理人  丙○○
    訴訟代理人  甲○○
上列當事人間給付薪資事件，本院於民國98年12月23日辯論終結
，判決如下﹕
    主    文
被告應給付原告新臺幣壹萬壹仟零肆元，及自民國九十八年八月
二十日起至清償日止，按年息百分之五計算之利息。
訴訟費用新臺幣壹仟元由被告負擔。
本判決第一項得假執行。
反訴原告之訴及假執行之聲請均駁回。
反訴訴訟費用新臺幣貳仟伍佰肆拾元由反訴原告負擔。
    事實及理由
甲、程序方面﹕
一、按當事人為訴之變更、追加或提起反訴，除當事人合意繼續
    適用小額程序並經法院認為適當者外，僅得於第436 條之8
    第1 項之範圍內為之，民事訴訟法第436 條之15定有明文。
    次按反訴之標的，如專屬他法院管轄，或與本訴之標的及其
    防禦方法不相牽連者，不得提起，同法第260 條第1 項亦有
    明文。本件被告即反訴原告於本件調解程序進行中之民國（
    下同）98年11月9 日以書狀提起反訴，請求原告即反訴被告
    給付新臺幣（下同）238,600 元及自起訴狀繕本送達之翌日
    起至清償日止，按年息百分之5 計算之利息，有反訴起訴狀
    附卷可參。本件本訴為小額訴訟事件，被告即反訴原告所提
    起之反訴，請求金額逾民事訴訟法第436 條之8 第1 項之金
    額，經本院詢問兩造，均同意就反訴部分適用小額訴訟程序
    （見本院98年12月2 日調解程序筆錄）。又被告即反訴原告
    主張原告即反訴被告離職未依勞動基準法第15條第1 項先行
    預告，亦未遵守人事規章辦理離職、解聘之手續，對被告即
    反訴原告造成損失，而請求違約金10萬元及損失25,800 元
    （即訓練期間講師費、教材費、使用電話費、名片製作費）
    部分，與原告即反訴被告請求給付薪資之本訴請求標的及攻
    擊防禦方法均相牽連，依前揭說明，被告即反訴原告所提起
    之反訴，尚非不合法。至被告即反訴原告另主張原告即反訴
    被告教唆他人至公司強索薪資，公開出言辱罵經理，造成全
    公司恐慌及二名新進人員離職，依侵權行為請求賠償二名離
    職新人之招募費2,800 元及在職期間講師費1 萬元，併侵害
    公司名譽，請求10萬元非財產上損害部分，查原告即反訴被
    告係依勞動基準法請求被告即反訴原告補足未達基本工資之
    薪資，與被告即反訴原告主張之侵權行為，縱因原告即反訴
    被告之薪資而引起，亦與原告即反訴被告請求標的（即薪資
    ）或攻擊防禦方法（應否給付薪資與出言辱罵被告即反訴原
    告經理，造成公司恐慌）無何牽連關係，是被告即反訴原告
    所為侵權行為之反訴，於法未合，自不得提起，合先敘明。
二、按訴狀送達後，原告不得將原訴變更或追加他訴。但擴張或
    減縮應受判決事項之聲明者，不在此限，民事訴訟法第255
    條第1 項第3 款定有明文。本件原告原請求被告給付10,046
    元及自支付命令狀送達之翌日起至清償日止，按年息百分之
    5 計算之利息，嗣於支付命令狀送達後於調解程序中以言詞
    變更請求原告給付11,004元及自支付命令狀送達之翌日起至
    清償日止，按年息百分之5 計算之利息，有支付命令聲請狀
    及本院98年10月7 日調解程序筆錄可稽，核其主張為擴張應
    受判決事項之聲明，原告所為訴之變更，應予准許。
乙、實體方面﹕
壹、本訴部分﹕
一、原告起訴主張：
    （一）原告於98年1 月19日至被告處任職業務，於98年4 月
          15日離職，惟被告給予之每月薪資不足基本工資17,2
          80元。被告於98年3 月10日匯入2 月份之薪資為16,5
          02元，差額778 元。於98年4 月10日匯入3 月份之薪
          資14,694元，另給予1,000 元現金，差額1,586 元。
          又原告4 月份工作15日，被告未給付薪資，以基本工
          資17,280元計算，被告應給付原告4 月份薪資8,640
          元，爰起訴請求被告給付98年2 、3 、4 月份薪資差
          額合計11,004元及自支付命令狀送達之翌日起至清償
          日止，按年息百分之5 計算之利息。
    （二）被告未交給主管機關百分之6 的勞退金，此部分也沒
          有在伊薪資中扣繳。伊是業務人員，如果業績超過5
          萬元，會給業績獎金。4 月份雖然有給業績獎金1,26
          0 元，但卻調低伊本薪。2 月份的薪水，隔月10日領
          到，故1 月份的薪資只有4,558 元，時薪才38元，連
          最低薪資都沒有。到職時，有約定底薪17,000元，另
          有獎金制度，但伊在被告處任職期間，薪水一直在調
          整，惟未向員工說明。伊到職時，公司有給伊簽壹份
          人事規章，但簽完就忘記規章內容，也沒有給副本，
          裡面沒有違約規定，且簽的時候歷時已久，被告如果
          要更改是可以。4 月13日有跟公司經理表示要離職，
          並詢問何時可以交接，須多久時間，經理告知不需要
          ，只須將手邊客戶或是名片等交給其他同事即可。伊
          沒有特別說明何時離職。3 月時已轉為正式員工，也
          有達到獎金制度的門檻，但4 月所領薪資卻比之前還
          少，且薪資加上各種名目也不足最底薪資。薪資各項
          變動都由業主隨意為之，伊都不清楚。伊未看過人事
          規章，面試的時候，經理是以月薪的結構跟伊談，並
          不是以領車馬費之方式談，否則當時伊有正職，不可
          能接受。第一天上班的時候，公司才告知以車馬費支
          付，並非如被告所述給伊的比其他員工還多。伊有辦
          理交接也有知會。被告應提出證明其他員工都是在45
          天前辦理離職手續。私下給的獎金1,000 元伊有拿到
          ，但是沒有簽收的動作，跟一般所謂有規模公司的流
          程不符合，故被告所述有給伊看人事規章，跟事實不
          符合。
二、被告則以﹕
    （一）公司不可能沒有為原告加保及繳款百分之6 勞退金。
          4 月份1,260 元的獎金，是指3 月份薪資。依人事規
          章，有學習期的基本薪資，和正式職員的基本薪資是
          不同的，所以原告陳述調低薪資與事實不符合。又原
          告在未告知的情形下惡意離職，說不來就不來。離職
          須在30日或45日前告知，並協調離職的時間，此在人
          事規章均有說明，原告未依公司離職規定辦理，未領
          取的薪資需做為公司的賠償並給付10萬元之違約金。
    （二）薪資之所以會變動，是學習同仁和正式同仁不同的關
          係，業務同仁的制度是本薪加上業績獎金，並沒有改
          來改去。人事規章各單位主管都有擺放，每個人都可
          以去翻閱，如何竄改。學習期沒有業績獎金，但為了
          保障員工，所以給2 萬元的薪資。正式員工因為有業
          績獎金可以抽成。原告1 月19日至公司上課至1 月23
          日，1 月25日至2 月2 日是農曆過年。2 月初才成為
          學習員工，上課期間會給車馬費，但不算學習員工。
          正式員工的薪水一定比學習員工的薪水高，人事規章
          有明文說明，且原告簽署的文件裡面也有說明要遵守
          公司一切人事規章的規定。原告所稱第一天上班才告
          知多少薪資，與事實不符。公司若有問題，原告不可
          能在公司待好幾個月。另原告所述1,000 元是伊給的
          ，不是公司給的，是希望原告在業績不好的時候繼續
          加油，所以在公司薪資單上沒有記載。全公司大部分
          的人都有收過伊加發所謂的特別獎金，因為人事管理
          規章上記載總經理有這個權限。
    （三）被告並未積欠原告薪資，爰請求駁回原告之訴。
三、本院之判斷﹕
    （一）原告主張之事實業據提出薪資單為證，被告則以前詞
          置辯。經查依被告所提原告98年2 、3 月份之薪資單
          ，原告2 月之薪資應領為17,000元，3 月份16,260元
          ，有薪資明細附卷可參，而行政院勞工委員會頒定之
          基本工資每月為17,280元，是被告給付予原告之薪資
          顯低於基本工資。按工資由勞雇雙方議定之，但不得
          低於基本工資，勞動基準法第21條第1 項定有明文。
          又按雇主與勞工所訂勞動條件，不得低於本法所定之
          最低標準，同法第1 條第2 項亦有明，是兩造縱約定
          每月薪資為17,000元，依前所述，仍無從排除勞動基
          準法第21條第1 項之適用，從而，被告就原告之薪資
          自應補足未達法定基本工資之數額。
    （二）次按勞工須負擔部分保險費，此觀之勞工保險條例第
          15條自明。另就全民健康保險費，被保險人亦須負擔
          部分，全民健康保險法第27條參照。故有關健保費及
          勞保費本即為原告應自行繳納之金額，僅於被告給付
          當月薪資時代為扣繳，故此部分之金額仍屬被告已給
          付原告之薪資。復按雇主每月負擔之勞工退休金提繳
          率，不得低於勞工每月工資百分之6 ，勞工退休金條
          例第14條第1 項定有明文。故有關提撥百分之6 之勞
          退金係雇主之義務，此金額自不得自員工薪資中扣抵
          。準此，被告應補發予原告2 月份之薪資金額為280
          元，3 月份薪資為2,088 元。
    （三）4 月份薪資部分，被告不否認此部分未為給付，惟辯
          稱原告未依人事規章辦理離職，此部分作為公司損失
          之賠償云云，按特定性定期契約期限逾三年者，於屆
          滿三年後，勞工得終止契約。但應於三十日前預告雇
          主。不定期契約，勞工終止契約時，應準用第16條第
          1 規定期間預告雇主；又雇主依第11條或第13條但書
          規定終止勞動契約者，其預告期間依左列各款之規定
          ：一、繼續工作三個月以上一年未滿者，於十日前預
          告之，勞動基準法第15條、第16條第1 項第1 款定有
          明文。經查原告否認被告曾提供人事規章供其查閱，
          姑不論被告有無出示人事規章予原告，兩造均不否認
          原告自98年1 月19日至98年4 月15日在被告處任職，
          是原告在被告處工作期間未滿3 個月，則依前揭條文
          ，原告離職即無需定期預告雇主。雖被告公布之人事
          規章中載有須於30日或45日前以書面向主管提交辭呈
          ，惟此規定較勞動基準法之規定嚴苛，顯對員工不利
          ，依勞動基準法保障勞工權益之立法意旨觀之，應認
          人事規章此部分之規定違反勞動基準之規定而對原告
          不生效力。次查原告離職有辦理交接，此據證人王婉
          如於本院審理時證稱「原告有作交接工作」、「我有
          看到原告跟他人作交接，把她客戶的名片、資料交給
          接替她工作的業務」（見本院98年12月23日詞辯論筆
          錄），是被告就原告何時離職自知之甚詳，否則何以
          能指定接替原告工作之人。而原告於被告處任職業務
          人員，其將客戶資料、名片等與之工作及被告公司業
          務有密切關連之資料交付接替其工作之人，自可認已
          辦妥交接程序，而被告就原告尚有何交接工作未完成
          ，有何離職手續未具備等有利於己之事實未予陳明並
          舉證以實，所辯原告惡意離職，即難採信。則被告以
          人事規章規定，就原告4 月份未領取之薪資作為被告
          公司損失之賠償，即無所據，故被告應給付原告4 月
          份之薪資為8,640 元（17280 ÷30×15＝8640）。
    （四）綜上，原告得請求被告給付之薪資為11,008元，原告
          起訴請求被告給付11,004元及自支付命令狀送達（於
          98年8 月19日送達，有送達回證附於本院98年度司促
          字第8880號卷內）之翌日即98年8 月20日起至清償日
          止，按年息百分之5 計算之利息，未逾得請求之範圍
          ，自應全數准許。
四、本件係小額訴訟事件而為原告勝訴之判決，爰依職權宣告假
    執行。
貳、反訴部分﹕
一、反訴原告主張除與本訴主張相同者外，另稱﹕
    （一）反訴被告未依勞動基準法第15條第2 項之規定預告即
          離職。而反訴原告於反訴被告離職後本於體諒及寬容
          而無任何為難，惟反訴被告於98年5 月15日教唆二名
          男子至反訴原告處強索薪資，並公開出言辱罵反訴原
          告之經理，經報警處理後，該二人始悻悻然離去。惟
          該二人之態度囂張造成全公司員工恐慌，並造成二名
          新進人員第二天離職。反訴被告於98年1 月19日進入
          反訴原告參與職前訓練時即簽有切結書，若未按規定
          辦妥離職手續即離職，願給付公司10萬元之違約金。
          另反訴被告未依規定離職，造成反訴原告之損失計有
          ﹕1.訓練期間講師費10日共2 萬元。2.訓練期間教材
          列印及製作費用2,000 元。3.使用電話費用3,000 元
          。4.名片印製費800 元，爰起訴請求被告給付125,80
          0 元及自起訴狀繕本送達之翌日起至清償日止，按年
          息百分之5 計算之利息。
    （二）該二名男子就是為了反訴被告之事到公司，反訴被告
          不可能不知道他們有來公司。反訴被告的朋友當天辱
          罵公司顏經理很嚴重，事後顏經理打電話給反訴被告
          ，問如果是公司的事情，為何對她做人身攻擊。反訴
          被告表示是其叫朋友去的，顏經理說有本事把名字說
          出來，反訴被告即將名字告訴顏經理，可見反訴被告
          是知情的。人事管理規章大家都有看過。反訴被告亦
          有簽切結書。公司從來沒有跟員工要過名片錢。
二、反訴被告除本訴之主張，另以﹕
    （一）每一家公司都應該有在職訓練，所以不應該要求講師
          費用。至教材部分，每一天上課後都有繳回。業務人
          員都在外面打電話，不可能回公司使用。伊未曾碰過
          一家公司，名片費用要求業務人員自行負擔。沒有請
          人到反訴原告處。至於翻拍照片中打領帶者是伊朋友
          ，他知道伊離職，但伊不知道他到反訴原告處，是事
          後反訴原告之顏經理打電話跟伊說才知此事。
    （二）伊去確認公司匯款的帳戶，因薪資沒有進來，才打電
          話到公司問，顏經理說總經理說不可能給伊這份薪資
          。當時顏經理有說一些辱罵伊的話，伊朋友才回她。
          員工需要名片，公司有合作的廠商，伊把錢直接給公
          司，不會有單據。確實有辦理交接給在職的同事，並
          非不來就不來等語而請求駁回反訴原告之訴。
三、本院之判斷﹕
    （一）反訴被告離職無勞動基準法先行預告規定之適用，而
          人事規章上有關離職預告期間之規定亦對反訴被告不
          生效力，且反訴被告已辦理交接完畢等情，已如上所
          述（參照本訴三、（三）之敘述），是反訴被告並無
          未辦妥離手續即行離職之情，從而，反訴原告主張依
          人事規章請求反訴被告給付違約金10萬元，並無理由
          ，應予駁回。
    （二）反訴原告另主張依人事規章請求賠償訓練期間講師費
          、教材費、使用電話費及名片印製費共25,800元乙節
          ，查此部分未據反訴原告提出相關資料證明，且遍觀
          反訴原告所提人事管理規章，並無員工未依規定離職
          得請求前述費用之記載，而反訴被告亦無未依規定離
          職之情，準此，反訴原告此部分請求，並無所據。
    （三）綜上，本件反訴原告之訴，並無理由，應予駁回，其
          假執行之聲請，亦失所附，應併予駁回。
、本件事證已臻明確，兩造其餘陳述及主張或攻繫防禦方法，
    對判決之結果不生影響，爰不一一條列審究，併此敘明。
肆、本件係小額訴訟事件，依民事訴訟法第436 條之19第1 項於
    判決時確定本件本訴及反訴訴訟費用額。
伍、本件本訴原告之訴為有理由，反訴原告之訴為無理由，依民
    事訴訟法第436 條之23、第436 條第2 項、第78條、第436
    條之19第1 項、第436 條之20，判決如主文。
中    華    民    國    99    年    1     月    6     日
                  新竹簡易庭    法  官  盧玉潤
以上正本係照原本作成。
如對本判決上訴，須於判決送達後20日內向本院提出上訴狀。
                                書記官  謝國聖
中    華    民    國    99    年    1     月    6     日

司法院資訊處製作；財團法人民間司法改革基金會備份。
